【裁判字號】    97,交聲,51
【裁判日期】    970613
【裁判案由】    違反道路交通管理處罰條例聲明異議
【裁判全文】
臺灣苗栗地方法院交通事件裁定          97年度交聲字第51號
原處分機關  交通部公路總局新竹區監理所苗栗監理站
異  議  人
即受處分人  乙○○
                    國民身分證.
上列異議人即受處分人因違反道路交通管理處罰條例案件，對於
交通部公路總局新竹區監理所苗栗監理站所為如附表所示之處分
，聲明異議，本院裁定如下：
    主    文
異議均駁回。
    理    由
一、按受處分人不服道路交通管理處罰條例第8 條主管機關所為
    之處罰，得於接到裁決書之翌日起20日內，向管轄地方法院
    聲明異議，道路交通管理處罰條例第87條第1 項定有明文。
    又交通法庭認聲明異議不合法律上之程式或其異議權已喪失
    者，應以裁定駁回之，道路交通案件處理辦法第18條亦有明
    文規定；次按處理違反道路交通管理事件，有關文書送達之
    程序，準用行政程序法送達之規定，此為違反道路交通管理
    事件統一裁罰基準及處理細則第5 條所明文規定。而送達，
    除法規另有規定外，由行政機關依職權為之；送達由行政機
    關自行或交由郵政機關送達；由郵政機關送達者，以一般郵
    遞方式為之，但文書內容對人民權利義務有重大影響者應為
    掛號，行政程序法第67條、第68條第1 項、第3 項分別訂有
    明文。再者，「送達，於應受送達人之住居所、事務所或營
    業所為之。但在行政機關辦公處所或他處會晤應受送達人時
    ，得於會晤處所為之」、「於應送達處所不獲會晤應受送達
    人時，得將文書付與有辨別事理能力之同居人、受僱人或應
    送達處所之接收郵件人員」、「送達不能依前二條規定為之
    者，得將文書寄存送達地之地方自治或警察機關，並作送達
    通知書兩份，一份黏貼於應受送達人住居所、事務所、營業
    所或其就業處所門首，另一份交由鄰居轉交或置於該送達處
    所信箱或其他適當位置，以為送達。前項情形，由郵政機關
    為送達者，得將文書寄存於送達地之郵政機關」，行政程序
    法第72條第1 項、第73條第1 項、第74條第1 項、第2 項，
    分別定有明文。且依前開規定所為之寄存送達，無論應受送
    達人實際上於何時受領文書，均以寄存之日，視為收受送達
    之日，而發生送達之效力（參照法務部93年4 月13日法律字
    第0930014628號函釋參照）。
二、經查：
（一）本件異議人乙○○自民國75年12月27日起，即設籍於苗栗
      縣竹南鎮公義里6 鄰大坪15號處，迄今未曾遷移戶籍，有
      本院經內政部戶政司戶役政資料電子閘門系統查詢之個人
      遷徙紀錄資料查詢結果1 份附卷可參；異議人復於本院調
      查時自承其居住於上開住處已20幾年，戶籍也在該處（見
      本院97年6 月5 日訊問筆錄），再佐以本院經公路監理電
      子閘門系統車號查詢車牌號碼4851-KY 號之汽車車籍資料
      ，異議人所登記之地址亦為上揭戶籍地址，是原處分機關
      依前揭規定向上開地址送達裁決書，並無違誤，合先敘明
      。
（二）異議人所有之車牌號碼4851-KY 號自用小客車，有於附表
      所示之時間、地點之違規行為，經原舉發機關掣單逕行舉
      發後，委由郵政機關送達至異議人上揭戶籍地址，因無人
      簽收，即將該通知單寄存於送達地之苗栗縣竹南郵局，以
      為送達等情，有新竹市警察局97年2 月21日竹市警交字第
      0970006892號函暨送達證書2 份、苗栗縣警察局97年2 月
      21日南警五字第0970003743號函暨送達證書4 份在卷可參
      ；嗣異議人逾應到案日期仍未到案，遂由原處分機關於如
      附表所示之裁決日期為裁處，並以郵務掛號方式送達至異
      議人之戶籍地址，因均未會晤異議人本人，亦無受領文書
      之同居人、受雇人或應送達處所之接收郵件人員，即於如
      附表所示之寄存時間，均寄存於苗栗竹南郵局，送達人員
      並均製作送達通知書2 份，1 份粘貼於應受送達人門首，
      另1 份置於受送達處所信箱內以為送達等情，有原處分機
      關裁決書暨送達證書6 份及法務部戶役政連結作業系統乙
      ○○個人戶籍資料查詢結果1 份在卷可稽。揆諸上開規定
      ，本件違反道路交通管理事件裁決書於如附表所示送達時
      間合法送達予異議人，即自該合法送達之日起發生送達之
      效力，又本件上述送達地址與位於苗栗縣苗栗市之原處分
      機關及原審法院俱非位在同一鄉鎮市○○○道路交通案件
      處理辦法第12條、法院訴訟當事人在途期間標準第4 條、
      第2 條規定，其在途期間為2 日，是異議人倘對上開處分
      不服，依前揭規定，自應於裁決書合法送達之翌日，另加
      計2 日之在途期間後，至遲應於如附表所示之異議屆止日
      向原處分機關提出聲明異議狀，方屬合法，惟異議人卻遲
      至97年3 月20日，始向原處分機關提出聲明異議狀，有原
      處分機關移送書所檢附異議人之聲明異議狀在卷可按，故
      異議人就原處分機關上開裁決書所為聲明異議，顯已逾越
      前揭20日之異議期間，其聲明異議顯然不合法律上程式，
      且無從補正，應予駁回。
（三）異議人雖辯稱：該地址有三戶人家共用一個信箱，不知郵
      差把通知書貼在那戶人家的門首云云，惟據本院分別向苗
      栗縣警察局竹南分局及臺灣郵政股份有限公司苗栗分局查
      明上開情形，經苗栗縣警察局竹南分局於97年4 月14日以
      南警偵字第0970007098號函覆稱：「經查證15號有3 戶（
      羅錫福、乙○○、羅周玉嬌）分別分戶居住，3 戶共用一
      個信箱。」等語，有上開函檢附之警員饒瑞鴻職務報告書
      暨現場照片4 張附卷可稽；再經臺灣郵政股份有限公司苗
      栗分局於97年4 月15日以苗營字第0975000208號函覆稱：
      「經查受送達人乙○○座落於苗栗縣竹南鎮公義里6 鄰15
      號所使用之信箱只有1 個，案關郵件因無人簽收，本轄竹
      南郵局投遞同仁將相關違規通知單送達通知單、裁決書送
      達通知書，一聯置於受送達人處所信箱內，另一聯貼於門
      首。」、「通知書黏貼於苗栗縣竹南鎮公義里6 鄰15號門
      牌正下方，該3 戶共用門牌，惟只有其中一間有門牌，其
      餘二間沒有門牌。」等語，有上開函及本院公務電話紀錄
      表各1 份附卷可參；復據證人即為本件送達之臺灣郵政股
      份有限公司竹南郵局投遞人員甲○○到庭具結證稱：「（
      當時投遞過程為何？）都是雙掛號文件，我幾乎都是找該
      戶之阿媽，但阿媽說他不要收，我們回去就開紅單子（內
      容是法院或行政文件通知當事人去派出所或郵局領取的通
      知單）隔天就貼到信箱，即貼到信箱之上端。」、「我差
      不多都是早上11點或中午12點左右，時間不一定，但中午
      12點之前，都沒有遇到本人，只有遇到阿媽。」、「我們
      的紅單子是雙面膠，背面撕開就貼上去。」、「（你是否
      有每1 張都貼？）是。」等語明確（見本院97年6 月5 日
      訊問筆錄），是依前揭送達之相關規定，上開處分確已生
      合法送達之效力。
（四）再者，觀之異議人所提出之現場照片及苗栗縣警察局竹南
      分局大同派出所員警所拍攝之現場照片，該處確為1 四合
      院式建築，僅有1 出入口（正式大門），而該處居住之3
      住戶之房門均無個別標示所居住之人為何；又該處亦僅有
      1 標示「竹南鎮公義里大坪15號」之門牌，及未標示住戶
      使用人之信箱，而該門牌係穿插在其中一玻璃窗戶外之鐵
      窗上端，是從該處任一房門外觀均難辨認住戶實際居住地
      點，亦無從確定該住戶之門首位置；再係繹卷附信箱位置
      照片，係設置在該四合院建築之正式出入口大門牆上，該
      門之設計乃傳統屋簷示建築，居住該址之人出入必經該處
      ，故本件信箱設置位置十分醒目，而依前揭規定之所以「
      黏貼於門首」，其意即在於張貼地點必須為住戶必經且容
      易發現之位置，以達到提醒、通知收件人之目的，是本件
      證人甲○○將送達通知單黏貼於信箱上端，即該四合院入
      口處之門首上，以為送達，與前揭規定並無不符，是其送
      達應屬合法。
（五）況且，異議人於本院調查時亦供稱：「（三戶有幾個信箱
      ？）共用一個信箱。」、「（信箱上有特別註明那三戶否
      ？）沒有，通常郵差會把信件投到同一個信箱。」、「（
      你有告訴過你們地區的郵差，你那一戶的信件要投到何處
      ？）是這次強制執行之後，因郵差將雜誌送錯地點，郵差
      來找我，我告訴郵差要把東西投入信箱。」、「（所以在
      本件異議之前，關於你郵件投遞地點只有這個信箱？）是
      。」等語（見本院97年6 月5 日訊問筆錄），與證人甲○
      ○證稱「四合院前之信箱，全部也只有一個信箱。」、「
      （是否照片上之信箱？）是。」、「（異議人有特別找過
      你，說如有信件要投到何處？）是發生投錯雜誌事件後，
      才告訴我，之前沒有。」等語相符（見同上訊問筆錄），
      再參以證人甲○○亦證稱：貼了紅單子一個星期之後再通
      知，會寄明信片之類等語（見同上訊問筆錄），是異議人
      所辯，顯與常情有違，委無足採。
（六）末按法定期間之遵守係帶有促進訴訟之要求，如當事人遲
      誤期間，基於法安定性之要求，應課予其失權之效果，不
      容當事人諉為不知而免除其失權效力，是本院認異議人之
      聲明異議確有已逾20日之法定期間，異議不合法且無從補
      正，應予駁回。
三、據上論斷，應依道路交通管理處罰條例第87條第2 項、道路
    交通案件處理辦法第18條，裁定如主文。
中    華    民    國    97    年    6     月    13    日
                    交通法庭    法  官  林卉聆
上正本證明與原本無異。
如不服本裁定應於送達後5 日內向本院提出抗告狀。
                                書記官  楊慧萍
中    華    民    國    97    年    6     月    13    日
附表：
┌──┬────┬────┬────┬────┬────┬────┬─────┐
│編號│違規時間│違規地點│違規條款│裁決日期│裁決字號│寄存情形│異議屆至日│
├──┼────┼────┼────┼────┼────┼────┼─────┤
│ 1  │95年2 月│光復路與│第45條第│95年10月│竹監苗字│95年10月│95年11月11│
│    │19日    │金城一路│1 項第12│18日    │第裁54-E│20日寄存│日（因該日│
│    │        │        │款      │        │00000000│於竹南郵│為星期六，│
│    │        │        │        │        │號      │局      │故順延至95│
│    │        │        │        │        │        │        │年11月13日│
│    │        │        │        │        │        │        │）        │
├──┼────┼────┼────┼────┼────┼────┼─────┤
│ 2  │95年5 月│竹南鎮台│第40條第│95年11月│竹監苗字│95年11月│95年11月30│
│    │24日    │1己線3公│1 項    │6 日    │第裁54-F│8 日寄存│日        │
│    │        │        │        │        │00000000│於竹南郵│          │
│    │        │        │        │        │號      │局      │          │
├──┼────┼────┼────┼────┼────┼────┼─────┤
│ 3  │95年6 月│竹南鎮博│第56條第│95年11月│竹監苗字│95年11月│95年11月30│
│    │4 日    │愛街173 │1 項第6 │6 日    │第裁54-F│8 日寄存│日        │
│    │        │        │款      │        │00000000│於竹南郵│          │
│    │        │        │        │        │號      │局      │          │
├──┼────┼────┼────┼────┼────┼────┼─────┤
│ 4  │95年10月│竹南鎮環│第40條  │96年4 月│竹監苗字│96年4 月│96年5 月6 │
│    │1 日    │市路與公│        │12日    │第裁54-F│14日寄存│日（因該日│
│    │        │教      │        │        │00000000│於竹南郵│為星期日，│
│    │        │        │        │        │號      │局      │故順延至96│
│    │        │        │        │        │        │        │年5 月7 日│
│    │        │        │        │        │        │        │）        │
│    │        │        │        │        │        │        │          │
├──┼────┼────┼────┼────┼────┼────┼─────┤
│ 5  │95年10月│後龍鎮台│第40條  │96年2 月│竹監苗字│96年2 月│96年3 月21│
│    │11日    │13甲線  │        │16日    │第裁54-F│27日寄存│日        │
│    │        │12.1    │        │        │00000000│於竹南郵│          │
│    │        │        │        │        │號      │局      │          │
├──┼────┼────┼────┼────┼────┼────┼─────┤
│ 6  │95年10月│光復路與│第53條第│96年6 月│竹監苗字│96年6 月│96年7 月12│
│    │20日    │金城一路│1項     │14日    │第裁54-E│20日寄存│日        │
│    │        │        │        │        │00000000│於竹南郵│          │
│    │        │        │        │        │號      │局      │          │
└──┴────┴────┴────┴────┴────┴────┴─────┘


司法院資訊處製作；財團法人民間司法改革基金會備份。
